臺灣士林地方法院刑事判決
111年度交易字第65號
公  訴  人  臺灣士林地方檢察署檢察官
被      告  何貴良


選任辯護人  林玠民律師
上列被告因過失傷害案件，經檢察官提起公訴（110年度調偵字
第776號），本院判決如下：
    主  文
何貴良犯過失傷害罪，處拘役伍拾日，如易科罰金，以新臺幣壹
仟元折算壹日。
    事  實
一、何貴良於民國110年1月7日18時許，駕駛車牌號碼000-0000
    號自用小客車（下稱甲車），沿臺北市內湖區成功路3段第
    二車道由東往西方向行駛，行經臺北市內湖區成功路3段152
    號前時，本應注意車前狀況及保持兩車併行之間隔，並隨時
    採取必要之安全措施，而依當時情形天候雨、夜間有照明、
    柏油路面濕潤、無缺陷、無障礙物、視距良好，並無不能注
    意之情事，竟疏未注意及此，貿然向前行駛，適有黃麗美騎
    乘車牌號碼000－000號普通重型機車（下稱乙機車），亦沿
    同車道同向行駛在何貴良所駕駛甲車之右前方，何貴良所駕
    駛甲車之右前車頭不慎擦撞黃麗美所騎乘乙機車左後車身，
    致黃麗美機車車身不穩，黃麗美因此停下並以雙腳著地支撐
    車身平衡，遂遭何貴良所駕駛甲車右前車輪壓到其左腳，因
    而受有左足第2、3、4蹠骨骨折之傷害。嗣何貴良於犯罪未
    發覺前，主動向到場處理之警員坦承為肇事者而自首接受裁
    判，始悉上情。
二、案經黃麗美訴由臺北市政府警察局內湖分局報請臺灣士林地
    方檢察署檢察官偵查起訴。
    理  由
壹、證據能力
    本判決下列所引用被告以外之人於審判外所為之供述證據，
    被告何貴良及辯護人均同意有證據能力（見本院卷第73頁）
    ，本院審酌上開證據資料作成時之情況，尚無違法不當及證
    明力明顯過低之瑕疵，而認為以之作為證據應屬適當，依刑
    事訴訟法第159 條之5 第1項規定，均有證據能力。其餘認
    定本案犯罪事實之非供述證據（詳後述），查無違反法定程
    序取得之情，依刑事訴訟法第158 條之4 規定反面解釋，亦
    具證據能力。
貳、實體部分
一、訊據被告固坦承上開時間駕駛甲車行經案發地點，停止後欲
    再起步前，告訴人黃麗美向其反應左腳遭到其車輛右前車輪
    壓住，乃將車往後退行駛之事實，惟矢口否認有何過失傷害
    犯行，辯稱：當時為下班時間，交通擁擠，我沒有辦法開的
    快，前面停我就停，我前面都有車子，大家都是走走停停，
    我只注意我有沒有撞到前面的另一輛車子，我開車的時候，
    告訴人機車不在我的視線範圍，我的右邊有公車，是告訴人
    拍打我窗戶，我才被她嚇到，因為她吼很大聲說她的腳在我
    的下面，那個緊急狀況下我只好後退，後退了然後我覺得怪
    怪的，感覺好像有壓到東西，所以我馬上下來看有沒有事情
    ，看她沒有事情，我覺得我是受害者，所以我打電話報警云
    云（見本院卷第72、134至136頁）；其選任辯護人並以：依
    被告記憶，事發當天3線車道全遭塞滿，其保持行進中線車
    道，右側之最外車道也被公車佔據，故本件車禍之發生原因
    ，應係騎乘機車之告訴人自外線車道為閃避前方公車而偏向
    左側鑽行，並進入被告行駛的中線車道，告訴人機車在自後
    超越被告車輛時，因未保持與被告車輛併行之安全間隔而肇
    事。告訴人當時有大力拍打被告副駕駛座車窗示意被告，但
    以被告車輛右前輪軸心至副駕駛座右方車窗之長度，左腳掌
    壓在右前車輪與地面接觸點的前緣底下之狀態，絕無可能拍
    打到被告車輛副駕駛座右方車窗，且告訴人機車未見擦痕，
    而被告車輛右前車頭之擦痕與本案車禍無關，告訴人雖聲稱
    「對方從我機車左後方擦撞」，但依物理定律，在告訴人重
    心不穩左腳落地之前，被告車輛之右前輪應早已滑行過告訴
    人機車，不可能發生「右前輪」壓住告訴人左腳掌之情形，
    亦即若真有發生擦撞，則可能壓住告訴人左腳的應該是右後
    輪或後一車輛的右前輪，故告訴人指訴係不實在。告訴人於
    110年1月7日前往三軍總醫院急診後，已於當日批價繳費，
    可見應已無礙出院，其事後再住院之原因實令人生疑，又告
    訴人左腳掌傷勢部位係中間3指拱起處，且為與車輪垂直之
    橫斷式壓傷，若如告訴人所述「我重心不穩就停下來，並且
    用左腳撐地板」，物理上告訴人之左腳掌不可能以與被告車
    輛右前輪之垂直方向來進行地板支撐，且如係自左側遭車輪
    碾壓，則左足弓外側、左腳小指亦應受有傷勢始符合物理性
    質。告訴人機車腳踏板上堆載有紙箱與塑膠袋，本案車禍原
    因即有可能是因告訴人違反道路交通安全規則第88條未安全
    運載貨物所導致云云為其置辯（見審交易卷第31至37頁、本
    院卷第72、89至101、136至137頁）。經查：
(一)關於被告於上揭時、地駕駛甲車與騎乘乙機車之告訴人發生
    擦撞，告訴人因而車身不穩，停下後以雙腳著地支撐車身平
    衡，遭被告所駕駛甲車右前車輪壓到其左腳，因而受有左足
    第2、3、4蹠骨骨折之傷害等事實，業據告訴人於警詢中指
    稱「我當時沿成功路3段東向西直行在第2車道，當時對方車
    輛是在我同車道的後方，當時車子正在前進，對方車輛右前
    車頭碰撞到我機車左側車身，再壓到我的左腳，我請對方往
    後，我跟對方說我的腳在你的車輪下」（見偵卷第44頁）、
    「我當時騎乘機車，行經內湖成功路3段東往西方向第2車道
    直行，我當時在行進中，對方從我機車左後方擦撞，我重心
    不穩就停下來，並且用左腳撐地板，而對方就從後方滑行，
    對方的右前車輪就壓住我的左腳掌，我就向對方示意壓到我
    的腳，而對方沒有反應過來，於是對方下車查看，才發現壓
    到我的腳，對方才上車將車輛後退，讓我腳脫離」等語（見
    偵卷第17至20頁），於110年5月10日偵查中檢察事務官詢問
    時再證稱：「那天騎機車在成功路3段，被告車輛擦撞我左
    後側，我有聽到機車殼聲音，那時我車就倒一半，我停下要
    扶起，我腳下來，被告車輛就壓過我的左腳」等語明確（見
    偵卷第93頁），並於本院審理時為相同之證述（見本院卷第
    108至122頁）。而被告於處理員警最初到場時，亦向警坦承
    其車輛與告訴人機車擦撞之事實，並指明車輛擦撞部位乙節
    ，亦經證人即最先到場處理之員警劉易昇證稱：「（問：可
    否指出你拍照部位是指哪個地方有疑似為擦痕的地方？）我
    是詢問被告車子哪邊跟告訴人有碰撞，被告跟我說的（並當
    庭以紅筆在照片上標示）」、「（問：你方才說你拍這個汽
    車的照片，是你有問被告碰撞的地方在哪裡，被告指出來然
    後你針對那個位置來拍照，是否如此？）是」等語（見本院
    卷第124至125頁）。觀諸被告當時向警所指其車輛碰撞部位
    ，乃其車輛之右前車頭（見偵卷第68頁下幅照片及第69頁上
    幅照片紅筆圈起處），核與告訴人所指遭被告以右前車頭自
    其左後方擦撞左後車身之肇事經過一致。且觀諸被告為讓告
    訴人左腳脫離，而將車往後退駛之案發現場最初照片（見偵
    卷第66頁下幅照片、第67頁上幅照片），被告右前車頭之擦
    痕處，與告訴機車左後側車殼之擦痕處高度相符（見偵卷第
    66頁下幅照片、第67頁上幅照片、第68頁下幅照片、第69頁
    上幅照片、第70頁照片），併衡以告訴人若非因遭被告車輛
    自後擦撞，車身豈會無端失去平衡，並在被告車輛右前車頭
    及告訴人機車左後車殼處留有高度完全相符之擦撞痕跡之理
    ，足徵告訴人所指非虛，應可採信。
(二)再告訴人因本件車禍，受有前述傷害，業據其提出三軍總醫
    院附設民眾診療服務處診斷證明書2紙在卷足憑（見偵卷第3
    1、33頁），並經本院向三軍總醫院調取其全部病歷核對屬
    實（見本院卷第25至68頁），就其傷勢觀之，足徵告訴人所
    陳當時遭被告車輛輾壓其左腳乙情為真，亦堪認定。
(三)按汽車行駛時，駕駛人應注意車前狀況及兩車併行之間隔，
    並隨時採取必要之安全措施，道路交通安全規則第94條第3
    項定有明文。被告為已考領駕照之駕駛人，此有道路交通事
    故調查報告表（二）之記載在卷可按（見偵卷第60頁），被
    告行經上開肇事路段，即應注意上開法令之規定，負起其注
    意義務，而依道路交通事故調查報告表所載，事發當時天候
    雨、夜間有照明、柏油路面濕潤、無缺陷、無障礙物、視距
    良好，並無不能注意之情事，而告訴人機車當時係同向同車
    道行進在被告車輛之右前方，被告駕駛車輛並無不能發現告
    訴人機車之情形，自應依規定與告訴人保持適當之安全距離
    ，以避免危險，詎其竟疏未注意告訴人騎乘機車在其右前方
    ，未保持兩車安全之行車間隔，擦撞告訴人機車左後方，致
    其重心不穩而將左腳著地支撐車身平衡，因而遭被告車輛碾
    壓其左腳，其有違前揭道路交通安全規則駕車甚明，自難辭
    過失之責。又告訴人因本件車禍致受有前述之傷勢，業如前
    述，告訴人之受傷與被告之上開過失行為間有相當因果關係
    ，亦堪認定。　　
(四)被告及辯護人雖以前詞置辯，然查：
  1.辯護人雖辯稱：本件車禍之發生原因，應係騎乘機車之告訴
    人自外線車道為閃避前方公車而偏向左側鑽行，並進入被告
    行駛的中線車道，告訴人機車在自後超越被告車輛時，因未
    保持與被告車輛併行之安全間隔而肇事云云，然依告訴人及
    被告車輛擦痕位置，分別係在告訴人機車左後車殼及被告車
    輛右前車頭處，顯非辯護人所辯告訴人機車自後碰撞被告車
    輛之情形所能致。以當時2車極為靠近之併行狀態，此有現
    場2車事故後之最初位置關係照片可按（見偵卷第66至67頁
    ），以此等距離併駛，在被告車輛之右後照鏡與告訴人機車
    之左手握把交會時，被告車輛之右後照鏡應會遭到告訴人機
    車左手握把碰撞。則若被告車輛當時真係行駛在告訴機車之
    前方，其遭告訴人機車行駛超越至其右前車輪之前，被告車
    輛之右後照鏡應會因與告訴人機車之左手握把交會而發生碰
    撞，然依現場被告車輛照片，被告車輛之右後照鏡並無異狀
    （見偵卷第67頁下幅照片），此已難認告訴人機車有何自後
    超越被告車輛之行駛情形，且反而與被告車輛自後超越告訴
    人機車，於右前車輪壓到告訴人左腳時即停下，因右後照鏡
    尚未超越告訴人機車握把處而不會發生交會碰撞之情形相符
    ，故辯護人所辯情節，並無可採。
　2.辯護人雖再辯稱：告訴人大力拍打被告副駕駛座車窗示意被
    告，但以被告車輛右前輪軸心至副駕駛座右方車窗之長度，
    左腳掌壓在右前車輪與地面接觸點的前緣底下之狀態，絕無
    可能拍打到被告車輛副駕駛座右方車窗云云，然告訴人並無
    拍打被告之「副駕駛座車窗」，係以揮手方式示意被告將車
    後退乙節，已據告訴人證述歷歷（見本院卷第116頁），證
    稱：我跟被告說「拜託，請你倒車」（做出左手往後撥的動
    作）等語（見本院卷第115頁），是辯護人此部分所辯，亦
    與卷內事證不符，自難逕採。
  3.辯護人雖再辯稱：告訴人機車未見擦痕，而被告車輛右前車
    頭之擦痕與本案車禍無關云云，然告訴人機車上確有擦痕乙
    節，除據告訴人指證歷歷（見本院卷第110頁），並有員警
    所攝機車車殼擦痕照片在卷可佐（見偵卷第70頁）。被告車
    輛之右前車頭擦痕，確係本案車禍碰撞所致，亦經被告於員
    警到場時向警坦承無誤，為證人劉易昇於本院證述明確（見
    本院卷第124至125頁），若被告車輛右前車頭之擦痕與本案
    無關，被告實無可能向警指明為本案車禍碰撞部位之理（見
    本院卷第125頁），辯護人此部分所辯，亦不足採信。
  4.辯護人雖又辯稱：告訴人雖聲稱「對方從我機車左後方擦撞
    」，但依物理定律，在告訴人重心不穩左腳落地之前，被告
    車輛之右前輪應早已滑行過告訴人機車，不可能發生「右前
    輪」壓住告訴人左腳掌之情形，亦即若真有發生擦撞，則可
    能壓住告訴人左腳的應該是右後輪或後一車輛的右前輪云云
    ，惟依當時現場車況是車多擁擠之情形，且被告自承車速不
    快，並供稱係「前面都有車子，大家都是走走停停」之情形
    （見本院卷第134頁），則此等情形，確有可能在被告右前
    車頭碰撞告訴人機車左後車身，致告訴人重心不穩左腳落地
    之後，被告右前車輪方駛至告訴人左腳位置，而碾壓到告訴
    人之左腳，辯護人上揭所辯，實僅為辯護人之臆測，而無實
    據，並不足採。
　5.辯護人雖再辯稱：告訴人於110年1月7日前往三軍總醫院急
    診後，已於當日批價繳費，可見應已無礙出院云云，然經本
    院函詢三軍總醫院結果，據覆：黃員於111年1月7日至本院
    急診就診，經急診醫師評估有住院治療之必要，故於當日收
    治住院治療；依據本院急診就醫流程，急診就診後經醫師評
    估有住院需求者，由急診醫師開立入院許可證即完成急診診
    療，故病人需持急診批價單及入院許可證，於急診批價櫃台
    完成急診費用繳交並同時辦理入院手續等語，有該院111年5
    月19日院三醫勤字第1110032024號函在卷可稽（見本院卷第
    77頁），核與其急診病歷之記載「病人動態：住院」相符（
    見本院卷第35頁），並無辯護人所稱「已無礙出院」之情形
    。至辯護人雖再以：告訴人之左腳掌傷勢部位係中間3指拱
    起處，且為與車輪垂直之橫斷式壓傷，若如告訴人所述「我
    重心不穩就停下來，並且用左腳撐地板」，物理上告訴人之
    左腳掌不可能以與被告車輛右前輪之垂直方向來進行地板支
    撐，且如係自左側遭車輪碾壓，則左足弓外側、左腳小指亦
    應受有傷勢始符合物理性質云云，然依告訴人當庭所繪製之
    左腳掌遭被告車輪壓住之示意圖（見本院卷第145頁）觀之
    ，核與告訴人所受傷勢狀況相符，以告訴人係因遭被告車輛
    擦撞而導致車身不穩停下，以雙腳著地支撐車身平衡之情形
    觀之，自有可能如告訴人示意圖所繪製，將其左腳打開偏左
    外斜之角度而非以平行機車之方式支撐站立。且人之腳掌5
    隻腳指頭之長短非完全相同，並因腳掌與輪胎間傾斜角度及
    接觸面積之因素，則告訴人遭被告車輛右前車頭壓住之腳指
    只有中間3指，確非無可能，辯護人此部分所辯，亦非可採
    。
　6.辯護人雖又辯稱：告訴人機車腳踏板上堆載有紙箱與塑膠袋
    ，本案車禍原因即有可能是因告訴人違反道路交通安全規則
    第88條未安全運載貨物所導致云云，然告訴人確係因遭被告
    車輛擦撞致車身不穩，已經告訴人證述明確，並有2車擦痕
    照片在卷可按，並無積極之事證足資認定告訴人機車之載運
    貨物與本案車禍之發生有關，辯護人此部分所辯，僅為辯護
    人之臆測，而無實據，並不足採。
(五)綜上所述，被告及辯護人前揭之所辯，無法卸責之詞，不足
    採信，本件事證明確，被告犯行洵堪認定。 
二、論罪科刑
(一)核被告所為，係犯刑法第284條前段之過失傷害罪。
(二)被告於肇事後，在尚未經有偵查權之公務員發覺前，於員警
    據報前往處理時在場，並表明為肇事人，自首而接受裁判，
    此有臺北市政府警察局道路交通事故肇事人自首情形紀錄表
    可參（見偵卷第62頁），爰依刑法第62條前段之規定減輕其
    刑。
(三)爰以行為人之責任為基礎，審酌被告因未注意車前狀況及保
    持兩車併行之間隔之過失情節，致告訴人受傷之程度，且被
    告犯後否認犯行，迄未取得告訴人之諒解，除已於110年1月
    11日代告訴人繳納3萬3787元之醫藥費外，未給付告訴人賠
    償亦未與告訴人達成和解，暨被告自述之智識程度、家庭、
    經濟、生活狀況（因涉及被告個人隱私，不予揭露，本院卷
    第137至138頁）等一切情狀，量處如主文所示之刑，並諭知
    易科罰金之折算標準。
據上論斷，應依刑事訴訟法第299條第1項前段，刑法第284條前
段、第62條前段、第41條第1項，刑法施行法第1條之1第1項，判
決如主文。
本案經檢察官陳彥章提起公訴，檢察官周禹境到庭執行職務。
中　　華　　民　　國　　111 　年　　7 　　月　　29　　日
                  刑事第八庭　　法  官  蘇琬能

以上正本證明與原本無異。
如不服本判決應於收受送達後20日內向本院提出上訴書狀，並應
敘述具體理由；其未敘述上訴理由者，應於上訴期間屆滿後20日
內向本院補提理由書（須按他造當事人之人數附繕本），切勿逕
送上級法院。
若因疫情而遲誤不變期間，得向法院聲請回復原狀。
                                書記官  陳湘琦
中　　華　　民　　國　　111 　年　　7 　　月　　29　　日
附錄本案論罪科刑法條：
中華民國刑法第284條
因過失傷害人者，處1年以下有期徒刑、拘役或10萬元以下罰金
；致重傷者，處3年以下有期徒刑、拘役或30萬元以下罰金。